---
title: "CLINICA-DE-DATOS"
author: "Broggi"
date: '2025'
output: html_document
---

# **CAMBIO CLIMÁTICO**
## **Emisiones de GEI y transición energías renovables**

### **El desafío de diseño más grande de todos los tiempos**

#### **SITUACION GLOBAL Y POSICION DE ARGENTINA**

Analizar las emisiones de gases de efecto invernadero (GEI) a nivel mundial y la posición de Argentina. ¿Qué porcentaje aporta el país al total global? ¿Cómo se compara con otros países y regiones?
```{r}
source("script.R")
source("script 3.R")
```

Los gases de efecto invernadero (GEI) son gases atmosféricos presentes en la Tierra, muchos de ellos se producen de forma natural en la atmósfera. Sin embargo, la actividad humana contribuye a su acumulación y así es como aumenta el calentamiento de la Tierra. 

Existen distintos tipos de gases de efecto invernadero y su contribución al calentamiento global varía:

* El dióxido de carbono (CO2) 
* el metano (CH4)
* el óxido nitroso (N2O)
* Los hidrofluorocarburos (HFC)
* Los perfluorocarburos (PFC)

En este trabajo estaremos explorando los datos existentes de emisiones de gases de efecto invernadero a nivel Mundial y específicamente en Argentina para ver dónde se ubica en relación al resto de países.

#### **Emisiones de emisiones de gases de efecto invernadero (GEI) a nivel mundial**

#### **La posición de Argentina en relación al mundo**

#### **La proporción de emisiones de GEI por sector, en el Mundo y en Argentina**

```{r}
emisiones_mundo <- read.csv(
  "data/Argendata/CAMCLI/emisiones_arg_mundo.csv",
  ##locale = locale(encoding = "UTF-8"), 
  ##sep = ";"
)
```

```{r}
ggplot(emisiones_mundo, aes(x = geonombreFundar, 
                            y = valor_en_porcent, 
                            fill = sector)) +
  geom_bar(stat = "identity", position = "fill") +
  scale_y_continuous(labels = scales::percent_format()) +
  scale_fill_manual(values = c(
    "Energía" = "#E41A1C",                # rojo
    "Procesos industriales y uso de productos" = "#9B59B6", # violeta
    "Residuos" = "#D8BFD8",               # violeta claro
    "AGSyOUT" = "#FF9999"                 # rojo claro
  )) +
  labs(title = "Proporción de emisiones de GEI por sector", 
      caption = "Fuente: Elaboración propia a partir de dataset de Argendata - Fundar",
       x = "",
       y = "Proporción sobre el total (%)",
       fill = "Sector", ) +
  theme_minimal() +
  theme (plot.title = element_text(size = 14, face = "bold"),
    plot.subtitle = element_text(size = 12, color = "gray40"),
    legend.position = "bottom",
    panel.grid.minor = element_blank())
 +
  scale_y_continuous(labels = scales::comma)
```
AGSyOUT se refiere a las emisiones de Agricultura, Ganadería y Uso de la Tierra, incluye principalmente los gases de efecto invernadero (GEI) asociados a la producción agrícola y ganadera, cambios en el uso del suelo, deforestación y manejo de suelos agrícolas.

En Argentina, el sector de Energía representa la mayor proporción de emisiones de GEI, aunque el aporte del sector AGSyOUT, relacionado con la agricultura, la ganadería y el uso del suelo, también es significativo, alcanzando aproximadamente un tercio de las emisiones totales. Por el contrario, a nivel mundial, el sector energético domina aún más las emisiones, mientras que el aporte relativo de la agricultura y ganadería es menor en comparación con Argentina. Esto refleja la importancia particular de las actividades agropecuarias en la huella de carbono de Argentina, frente a una matriz energética global más intensiva en combustibles fósiles. Los sectores de procesos industriales y uso de productos y residuos tienen una contribución menor tanto a nivel nacional como global.

```{r}
emisiones_mundo_serie <- read.csv(
  "data/Argendata/CAMCLI/emisiones_global_sec_1850_2014.csv"
  #locale = locale(encoding = "UTF-8")
)
```

```{r}
ggplot(emisiones_mundo_serie, aes(x = anio, y = valor_en_ggco2e, color = sector, group = sector)) +
  geom_line(size = 1) +
  geom_point(size = 0.5) +
  scale_color_manual(values = c(
    "AGSyOUT" = "#10b981",
    "Energía" = "#f59e0b",
    "Otros" = "#6366f1",
    "PIUP" = "#ec4899",
    "Residuos" = "#8b5cf6"
  )) +
  labs(
    title = "Evolución de Emisiones de GEI por Sector",
    subtitle = "Emisiones mundiales en Gg CO2e a lo largo del tiempo",   caption = "Fuente: Elaboración propia a partir de dataset de Argendata - Fundar",
    x = "Año",
    y = "Emisiones (Gg CO2e)",
    color = "Sector"
  ) +
  theme_minimal() +
  theme(
    plot.title = element_text(size = 14, face = "bold"),
    plot.subtitle = element_text(size = 12, color = "gray40"),
    legend.position = "bottom",
    panel.grid.minor = element_blank()
  ) +
  scale_y_continuous(labels = scales::comma)
```

